ACORDAO-COMPLETO-2418283

ACÓRDÃO 8008/2020 ATA 24/2020 - PRIMEIRA CÂMARA

Acórdão 8008/2020-TCU-Primeira Câmara
1. Processo nº TC Processo 000.090/2018-2. 
2. Grupo II - Classe: I - Assunto: Embargos de declaração (Tomada de Contas Especial) .
3. Interessados/Responsáveis/Recorrentes:
3.1. Interessado: Caixa Econômica Federal (00.360.305/0001-04) ;
3.2. Responsável: Antônio Fernando Brito Pinto (XXX.170.925-XX) ;
3.3. Recorrente: Antônio Fernando Brito Pinto (XXX.170.925-XX) .
4. Entidade: Município de Taperoá/BA.
5. Relator: Ministro-Substituto Weder de Oliveira
5.1. Relator da deliberação recorrida: Ministro-Substituto Weder de Oliveira.
6. Representante do Ministério Público: Procurador Sérgio Ricardo Costa Caribé.
7. Unidade Técnica: Secretaria de Controle Externo de Tomada de Contas Especial (Secex-TCE) .
8. Representação legal:  
8.1. AndréYokomizo Aceiro (175.337/OAB-SP) e outros, representando Caixa Econômica Federal.  
8.2. Rodrigo Isaac de Freitas Martins (19644/OAB-BA) e outros, representando Antônio Fernando Brito Pinto. 
9. Acórdão:
                   VISTOS, relatados e discutidos estes autos em que se apreciam embargos de declaração interpostos por Antônio Fernando Brito Pinto contra o Acórdão 11102/2019-TCU-Primeira Câmara.
ACORDAM os Ministros do Tribunal de Contas da União, reunidos em sessão da 1ª Câmara, diante das razões expostas pelo relator, em:
9.1. com fundamento no art. 32, parágrafo único, da Lei 8.443/1992, não conhecer dos presentes embargos de declaração, por serem intempestivos;
9.2. dar ciência deste acórdão ao embargante.

Embargos de declaração contra o acórdão 11102/2019-TCU-1ª Câmara no qual foram apreciadas tomada de contas especial instaurada pela Caixa Econômica Federal contra o embargante.

Primeira Câmara

Município de Taperoá/BA.

3. Interessados/Responsáveis/Recorrentes:
3.1. Interessado: Caixa Econômica Federal (00.360.305/0001-04);
3.2. Responsável: Antônio Fernando Brito Pinto (XXX.170.925-XX);
3.3. Recorrente: Antônio Fernando Brito Pinto (XXX.170.925-XX).

13.1. Ministros presentes: Walton Alencar Rodrigues (Presidente), Benjamin Zymler, Bruno Dantas e Vital do Rêgo.
13.2. Ministros-Substitutos presentes: Augusto Sherman Cavalcanti e Weder de Oliveira (Relator).

ACORDAO-COMPLETO-2527690

Acórdão de Relação 3169/2022 - Primeira Câmara

Acórdão de Relação

ACORDAO-COMPLETO-2485511

Acórdão 10974/2021 - Primeira Câmara

ACORDAO-COMPLETO-2465252

Acórdão 8292/2021 - Primeira Câmara

PRU-1

Antônio Fernando Brito Pinto

WEDER DE OLIVEIRA

Ministro-Substituto Weder de Oliveira.

Examinam-se embargos de declaração interpostos por Antônio Fernando Brito Pinto contra o Acórdão 11102/2019-TCU-Primeira Câmara no qual foi apreciada tomada de contas especial instaurada pela Caixa Econômica Federal contra o embargante, ex-prefeito do município de Taperoá, em razão da não consecução dos objetivos pactuados do contrato de repasse 249.758-12/2008, celebrado entre o Ministério das Cidades e o município, com interveniência da Caixa, em 30/4/2008.
No acórdão embargado, este Tribunal deliberou:
"9.1. julgar irregulares as contas do Sr. Antônio Fernando Brito Pinto, com fundamento nos arts. 1º, inciso I, 16, inciso III, alínea 'c', e 23, inciso III, da Lei 8.443/1992;
9.2. condenar o Sr. Antônio Fernando Brito Pinto ao pagamento das quantias abaixo especificadas, com a fixação do prazo de 15 (quinze) dias, a contar da notificação, para que comprove, perante este Tribunal (art. 214, III, 'a', do RI/TCU) , o recolhimento da dívida aos cofres do Tesouro Nacional atualizada monetariamente e acrescida dos juros de mora, calculados a partir das datas discriminadas, até a data do recolhimento, na forma prevista na legislação em vigor:
	DATA DA OCORRÊNCIA
	VALOR ORIGINAL (R$) 

	21/10/2011
	31.516,83 (D) 

	29/12/2011
	1.818,28 (C) 

	30/7/2013
	 62.544,07 (D) 

9.3. aplicar ao Sr. Antônio Fernando Brito Pinto a multa prevista no art. 57 da Lei 8.443/1992 c/c o art. 267 do RI/TCU, no valor de R$ 12.000,00 (doze mil reais) , fixando-lhe o prazo de 15 (quinze) dias, a contar da notificação, para que comprove, perante este Tribunal (art. 214, III, 'a', do RI/TCU) , o recolhimento da dívida aos cofres do Tesouro Nacional, atualizada monetariamente desde a data do presente acórdão até a do efetivo recolhimento, se for paga após o vencimento, na forma da legislação em vigor;
9.4. autorizar, desde logo, nos termos do art. 28, II, da Lei 8.443/1992, a cobrança judicial da dívida, caso não atendidas as notificações;
9.5. encaminhar cópia desta deliberação à Procuradoria da República na Bahia, em cumprimento ao disposto no § 3º do art. 16 da Lei 8.443/1992;
9.6. dar ciência desta deliberação à Caixa Econômica Federal."
O responsável inicia seus embargos alegando que não teria sido devidamente intimado da sessão de julgamento, de acordo com o art. 183, do RI/TCU, só tendo sido sua intimação expedida depois de apreciado o processo, quando foi encaminhada correspondência ao endereço "sala nº 402, do Ed. Ômega Empresarial, Av. Tancredo Neves, nº 1283, Salvador, Bahia", a qual foi devolvida pelo motivo "desconhecido" (peça 56) .
Acrescenta que o acórdão teria sido omisso por não ter apreciado todos os argumentos apresentados em suas alegações de defesa (peça 56) .
Em vista disso, requer (peça 56) :
"Ex positis, vem, a Embargante, à ilustre presença de V. Ex.ª, requerer que, após recebido e processado o presente recurso de Embargo de Declaração, seja sanada a omissão da aludida Decisão, informando, por conseguinte, quais razões que levaram essa e. Corte a desconsiderar aprovação, pela União e Caixa Econômica Federal, da primeira etapa da obra, assim como aregularidade atestada por conduto dos RAEs.
Por derradeiro, solicitamos desse afamado Tribunal de Contas que certifique nos autos se ospatronos do Demandado foram ou não intimados da pauta de julgamento do processo em liça."
É o relatório.

8.1. AndréYokomizo Aceiro (175.337/OAB-SP) e outros, representando Caixa Econômica Federal.  
8.2. Rodrigo Isaac de Freitas Martins (19644/OAB-BA) e outros, representando Antônio Fernando Brito Pinto.

Procurador Sérgio Ricardo Costa Caribé.

EMBARGOS DE DECLARAÇÃO, INTEMPESTIVIDADE. NÃO CONHECIMENTO.

TOMADA DE CONTAS ESPECIAL (TCE)

Secretaria de Controle Externo de Tomada de Contas Especial (Secex-TCE).

Examinam-se embargos de declaração interpostos por Antônio Fernando Brito Pinto contra o Acórdão 11102/2019-TCU-Primeira Câmara mediante o qual o Tribunal apreciou tomada de contas especial instaurada pela Caixa Econômica Federal contra o embargante, ex-prefeito do município de Taperoá, em razão da não consecução dos objetivos pactuados no contrato de repasse 249.758-12/2008, celebrado entre o Ministério das Cidades e o município, com interveniência da Caixa, em 30/4/2008.
No acórdão embargado, este Tribunal decidiu:
"9.1. julgar irregulares as contas do Sr. Antônio Fernando Brito Pinto, com fundamento nos arts. 1º, inciso I, 16, inciso III, alínea 'c', e 23, inciso III, da Lei 8.443/1992;
9.2. condenar o Sr. Antônio Fernando Brito Pinto ao pagamento das quantias abaixo especificadas, com a fixação do prazo de 15 (quinze) dias, a contar da notificação, para que comprove, perante este Tribunal (art. 214, III, 'a', do RI/TCU) , o recolhimento da dívida aos cofres do Tesouro Nacional atualizada monetariamente e acrescida dos juros de mora, calculados a partir das datas discriminadas, até a data do recolhimento, na forma prevista na legislação em vigor:
	DATA DA OCORRÊNCIA
	VALOR ORIGINAL (R$) 

	21/10/2011
	31.516,83 (D) 

	29/12/2011
	1.818,28 (C) 

	30/7/2013
	 62.544,07 (D) 

9.3. aplicar ao Sr. Antônio Fernando Brito Pinto a multa prevista no art. 57 da Lei 8.443/1992 c/c o art. 267 do RI/TCU, no valor de R$ 12.000,00 (doze mil reais) , fixando-lhe o prazo de 15 (quinze) dias, a contar da notificação, para que comprove, perante este Tribunal (art. 214, III, 'a', do RI/TCU) , o recolhimento da dívida aos cofres do Tesouro Nacional, atualizada monetariamente desde a data do presente acórdão até a do efetivo recolhimento, se for paga após o vencimento, na forma da legislação em vigor;
9.4. autorizar, desde logo, nos termos do art. 28, II, da Lei 8.443/1992, a cobrança judicial da dívida, caso não atendidas as notificações;
9.5. encaminhar cópia desta deliberação à Procuradoria da República na Bahia, em cumprimento ao disposto no § 3º do art. 16 da Lei 8.443/1992;
9.6. dar ciência desta deliberação à Caixa Econômica Federal."
O responsável alega que não teria sido devidamente notificado da sessão de julgamento, de acordo com o art. 183, do RI/TCU, só tendo sido comunicado apenas depois de apreciado o processo, quando foi encaminhada correspondência ao endereço "sala nº 402, do Ed. Ômega Empresarial, Av. Tancredo Neves, nº 1283, Salvador, Bahia", a qual foi devolvida pelo motivo "desconhecido" (peça 56) .
Acrescenta que o acórdão teria sido omisso por não ter apreciado todos os argumentos apresentados em suas alegações de defesa (peça 56) .
Em vista disso, requer (peça 56) :
"Ex positis, vem, a Embargante, à ilustre presença de V. Ex.ª, requerer que, após recebido e processado o presente recurso de Embargo de Declaração, seja sanada a omissão da aludida Decisão, informando, por conseguinte, quais razões que levaram essa e. Corte a desconsiderar  aprovação, pela União e Caixa Econômica Federal, da primeira etapa da obra, assim como a regularidade atestada por conduto dos RAEs.
Por derradeiro, solicitamos desse afamado Tribunal de Contas que certifique nos autos se os patronos do Demandado foram ou não intimados da pauta de julgamento do processo em liça."
II
O acórdão embargado foi apreciado na sessão de 1º/10/2019.
Ao contrário do que alega o responsável, seu nome e o de seu representante legal constaram da pauta da referida sessão, publicada no Boletim do Tribunal de Contas da União (BTCU) de 27/9/2019.
O BTCU é o órgão oficial de publicação, divulgação e comunicação dos atos processuais e administrativos desta Corte, nos termos do art. 98 da Lei 8.443/1992 c/c o art. 295, §5º, do RI/TCU.
Com relação à publicação da decisão e contagem dos prazos recursais, observo que, na hipótese de responsável não encontrado, conforme aviso de recebimento de peça 42, os prazos são contados a partir da publicação no Diário Oficial da União (DOU) , conforme disposto nos incisos III e IV, do art. 183 do RI/TCU.  
"Art. 183. Os prazos referidos neste Regimento contam-se dia a dia, a partir da data:
I - do recebimento pela parte:
a) da citação ou da comunicação de audiência;
b) da comunicação de rejeição das alegações da defesa;
c) da comunicação de diligência;
d) da notificação;
II - constante de documento que comprove a ciência da parte;
III - da publicação nos órgãos oficiais, quando a parte não for localizada;
IV - nos demais casos, salvo disposição legal expressa em contrário, da publicação do acórdão no Diário Oficial da União."
O presente acórdão constou da ata 35/2019, publicada no DOU de 31/10/2019, contando-se a partir desta data os prazos recursais.
Os presentes embargos de declaração foram interpostos em 1º/7/2020, mais de 6 meses após a publicação da decisão, revelando-se flagrantemente intempestivos.
O não preenchimento dos pressupostos extrínsecos dos embargos, quais sejam, tempestividade e regularidade de representação, enseja o seu não conhecimento.
Consta dos autos petição protocolada nesta Corte em 3/2/2020, na qual o embargante também alega vícios na intimação do responsável e de seu representante legal acerca da sessão de julgamento, bem como relata dificuldades de acesso aos sistemas eletrônicos do TCU (e-TCU) , razão pela qual considera prejudicado o exercício da ampla defesa e do contraditório (peça 44) . 
Sobre esta petição, além de manifestamente intempestiva para ser conhecida como qualquer espécie recursal, os argumentos relacionados à intimação do responsável já foram afastados acima, bem como não vieram acompanhados de elementos aptos a comprovar a inoperância ou problemas técnicos dos sistemas desta Corte em extensão capaz de inviabilizar o exercício da ampla defesa e do contraditório.
Ante o exposto, manifesto-me pela aprovação do acórdão que ora submeto à apreciação deste Colegiado.
TCU, Sala das Sessões Ministro Luciano Brandão Alves de Souza, em tagDataSessao.
Weder de Oliveira
Relator